【裁判字號】    99,訴,523
【裁判日期】    991231
【裁判案由】    返還不當得利
【裁判全文】
臺灣桃園地方法院民事判決               99年度訴字第523號
原      告  歐俊勇
訴訟代理人  吳秀菊律師
原      告  歐俊修
被      告  歐喜靚
            歐俊仁
            歐俊敏
上  三  人
訴訟代理人  蕭蒼澤律師
上列當事人間請求返還不當得利事件，於民國99年12月2 日言詞
辯論終結，本院判決如下：
    主  文
被告歐喜靚應給付原告及其他共有人歐憲瑜、歐信宏、歐義輝、
王歐美惠、歐玉貞、歐翠娟、歐玉媛、歐慶忠、歐俊豪、歐俊斌
、歐俊修、歐喜靚、歐俊仁、歐俊敏新臺幣伍拾萬元，及自民國
九十九年六月三日起至清償日止，按週年利率百分之五計算之利
息。
被告歐俊仁應給付原告及其他共有人歐憲瑜、歐信宏、歐義輝、
王歐美惠、歐玉貞、歐翠娟、歐玉媛、歐慶忠、歐俊豪、歐俊斌
、歐俊修、歐喜靚、歐俊仁、歐俊敏新臺幣貳佰拾萬元，及自
民國九十九年六月三日起至清償日止，按週年利率百分之五計算
之利息。
被告歐俊敏應給付原告及其他共有人歐憲瑜、歐信宏、歐義輝、
王歐美惠、歐玉貞、歐翠娟、歐玉媛、歐慶忠、歐俊豪、歐俊斌
、歐俊修、歐喜靚、歐俊仁、歐俊敏新臺幣貳佰肆拾萬元，及自
民國九十九年六月三日起至清償日止，按週年利率百分之五計算
之利息。
訴訟費用由被告歐喜靚、歐俊仁、歐俊敏分別負擔百分之十、百
分之四十四、百分之四十六。
本判決第一項於原告以新臺幣壹拾陸萬柒仟元供擔保後，得假執
行。但被告歐喜靚如以新臺幣伍拾萬元為原告預供擔保，得免為
假執行。
本判決第二項於原告以新臺幣柒拾陸萬柒仟元供擔保後，得假執
行。但被告歐俊仁如以新臺幣貳佰拾萬元為原告預供擔保，得
免為假執行。
本判決第三項於原告以新臺幣捌拾萬元供擔保後，得假執行。但
被告歐俊敏如以新臺幣貳佰肆拾萬元為原告預供擔保，得免為假
執行。
    事實及理由
壹、程序方面：
一、按訴狀送達後，原告不得將原訴變更或追加他訴，但請求之
    基礎事實同一者，不在此限，民事訴訟法第255 條第1 項第
    2 款定有明文。本件原告起訴時聲明為：(一)被告應連帶給付
    原告新台幣（下同）34萬6,600 元，及自起訴狀繕本送達翌
    日起至清償日止，按年息5%計算之利息；(二)願供擔保請准宣
    告假執行。嗣於民國99年3 月22日具狀變更聲明為：(一)被告
    應連帶給付原告520 萬元，及自起訴狀繕本送達翌日起至清
    償日止，按年息5%計算之利息。(二)願供擔保請准宣告假執行
    。復於99年7 月2 日具狀變更聲明為：(一)被告歐喜靚應給付
    原告及其他共有人歐憲瑜、歐信宏、歐義輝、王歐美惠、歐
    玉貞、歐翠娟、歐玉媛、歐慶忠、歐俊豪、歐俊斌、歐俊修
    、歐喜靚、歐俊仁、歐俊敏50萬元，及自起訴狀繕本送達翌
    日起至清償日止，按週年利率5%計算之利息；(二)被告歐俊仁
    應給付原告及其他共有人歐憲瑜、歐信宏、歐義輝、王歐美
    惠、歐玉貞、歐翠娟、歐玉媛、歐慶忠、歐俊豪、歐俊斌、
    歐俊修、歐喜靚、歐俊仁、歐俊敏230 萬元，及自起訴狀繕
    本送達翌日起至清償日止，按週年利率5%計算之利息；(三)被
    告歐俊敏應給付原告及其他共有人歐憲瑜、歐信宏、歐義輝
    、王歐美惠、歐玉貞、歐翠娟、歐玉媛、歐慶忠、歐俊豪、
    歐俊斌、歐俊修、歐喜靚、歐俊仁、歐俊敏240 萬元，及自
    起訴狀繕本送達翌日起至清償日止，按週年利率5%計算之利
    息；(四)願供擔保請准宣告假執行。原告另於99年12月2 日具
    狀變更利息請求範圍為：自99年6 月3 日起至清償日止按週
    年利率5%計算之利息。原告上開聲明之變更，請求之基礎事
    實均係主張被告將被繼承人歐黃漳所有之定期存單分別轉入
    被告所有帳戶，並請求被告返還上開定期存單之存款，核屬
    請求之基礎事實同一，合於首揭規定，應予准許。
二、再按「公同共有物之處分及其他之權利行使，除法律另有規
    定外，應得公同共有人之全體之同意」、「本節規定，於所
    有權以外之財產權，由數人共有或公同共有者，準用之」、
    「訴訟標的對於數人必須合一確定而應共同起訴，如其中一
    人或數人拒絕同為原告而無正當理由者，法院得依原告聲請
    ，以裁定命該未起訴之人於一定期間追加為原告。逾期未追
    加者，視為已一同起訴。」民法第828 條第3 項、第831 條
    、民事訴訟法第56條之1 第1 項分別定有明文。本件原告歐
    俊勇主張被告將被繼承人歐黃漳之定期存單之存款分別轉入
    被告所有帳戶，上開定期存單於歐黃漳死亡後為其遺產，應
    由其繼承人公同共有，原告歐俊勇依不當得利、侵權行為及
    借名登記之法律關係請求被告返還上開存款，係為公同共有
    之財產權所為之權利行使，自應得公同共有人全體之同意。
    被繼承人歐黃漳之繼承人中除被告及歐俊修外，歐憲瑜、歐
    信宏、歐美惠、歐義輝、歐懷忠、歐玉貞、歐玉媛、歐俊豪
    、歐翠娟、歐俊斌已出具同意書同意由原告行使公同共有財
    產之相關權利（見本院卷92、133 頁）。另本院於99年9 月
    20日依民事訴訟法第56條之1 第1 項裁定命歐俊修於收受裁
    定之日起5 日內追加為原告，上開裁定業於99年9 月28日送
    達歐俊修（見本院卷362 頁），其未於5 日內聲請追加為原
    告，自應視為與原告歐俊勇一同起訴，併此敘明。
三、本件原告歐俊修經合法通知，未於言詞辯論期日到場，核無
    民事訴訟法第386 條所列各款情形，爰依被告之聲請，由其
    一造辯論而為判決。
貳、實體方面：
一、原告歐俊勇主張：
  (一)緣原告與被告歐喜靚、歐俊仁、歐俊敏乃手足關係，均為被
    繼承人歐黃漳（86年2 月6 日過世）之繼承人。被繼承人歐
    黃漳生前為節稅之故，將部分現金以被告歐俊仁名義存入臺
    灣中小企銀中壢分行（帳號：00000000000 ，定期存單面額
    50萬元，共3 張）及華南銀行中壢分行（帳號：0000000000
    00，定期存單面額50萬元、30萬元各1 張）購買定期存單，
    共計230 萬元；另以被告歐俊敏名義存入台灣中小企銀中壢
    分行（帳號：00000000000 ，定期存單面額50萬元、40萬元
    各1 張）及彰化銀行中壢分行（帳號：000000000-0 ，定期
    存單面額50萬元，共3 張）購買定期存單，共計240 萬元，
    然上開定期存單始終由被繼承人歐黃漳掌管。詎被告歐喜靚
    竟於85年間歐黃漳病重之際，利用返家照顧歐黃漳之機會，
    意圖為自己不法之所有，先將被繼承人歐黃漳所有在彰化銀
    行中壢分行面額各為50萬元定期存單2 筆於85年10月17日予
    以解約，並將其中1 筆50萬元侵占入己，另1 筆50萬元則於
    被繼承人歐黃漳過世後，歸入被繼承人歐黃漳所遺之共同基
    金帳戶（以二兄歐信宏名義開立）。被告歐喜靚明知上開定
    存已解約，竟藉作帳機會，於97年2 月28日仍矢口表示該筆
    85 年10 月26日到期，號碼為416498號，面額50萬元定存單
    仍未解約云云，原告於95年9 月20日清查被繼承人歐黃漳之
    遺產後始知上開定存單早已解約，足見被告歐喜靚有侵占50
    萬元之事實。另被告歐喜靚於被繼承人歐黃漳病重之際，將
    被繼承人歐黃漳放置家中床邊鐵櫃之前揭借用被告歐俊仁、
    歐俊敏名義之定存單盜取並交付二人，此等行為亦遭歐俊豪
    所目睹。被繼承人歐黃漳與被告歐俊仁、歐俊敏間存有借名
    法律關係，在被繼承人歐黃漳去世時即告終止，上開定存單
    金額仍屬被繼承人遺產，被告歐俊仁、歐俊敏自應返還所有
    繼承人。被繼承人歐黃漳子女共計15人，前揭被告歐喜靚、
    歐俊仁、歐俊敏所侵占之520 萬元，均為被繼承人歐黃漳之
    遺產。爰依不當得利、侵權行為及借名契約之法律關係，提
    起本件訴訟。
  (二)聲明：除供擔保金額外，餘如主文所示。
二、原告歐俊修未於言詞辯論期日到場，亦未提出準備書狀作何
    聲明或陳述。
三、被告答辯：
  (一)原告雖主張被繼承人歐黃漳生前所有定存單乃借被告名義存
    入，然若只是借名，為何不以原告名義存入？可見原告所述
    與事實不符。被告歐俊仁、歐俊敏名下定存係被繼承人歐黃
    漳自76年起即小額存入，俟累積至1 筆較大金額始轉為定存
    ，被繼承人歐黃漳交代甚明，均係生前贈與，有被告歐俊仁
    、歐俊敏之存摺及往來明細可證，且原告之請求權應已罹於
    時效而消滅。
  (二)聲明：1.原告之訴駁回。2.如受不利判決，請准宣告免為假
    執行。
四、兩造不爭執事項：
  (一)被繼承人歐黃漳於86年2 月6 日死亡，其繼承人為歐憲瑜、
    歐信宏、被告歐喜靚、歐美惠、歐義輝、歐懷忠、歐玉貞、
    原告、歐玉媛、歐俊豪、歐翠娟、歐俊斌、歐俊修、被告歐
    俊仁、歐俊敏等15人。
  (二)被告歐喜靚曾將被繼承人歐黃漳名義購買之面額50萬元存於
    彰化銀行中壢分行帳戶（帳號：000000-00000000 ）之定期
    存單（號碼：416498）解約，並將上開存款存入被告歐喜靚
    帳戶。
  (三)被繼承人歐黃漳曾以被告歐俊仁名義購買定期存單存入台灣
    中小企銀中壢分行帳戶（帳號：00000000000 ），面額50萬
    元共3 張；存入華南銀行中壢分行帳戶（帳號：0000000000
    00），面額50萬元、30萬元各1 張，共計230 萬元。
  (四)被繼承人歐黃漳曾以被告歐俊敏名義購買定期存單存入台灣
    中小企銀中壢分行帳戶（帳號：00000000000 ），面額50萬
    元、40萬元各3張；存入彰化銀行中壢分行帳戶（帳號：00
    0000000-0 ），面額50萬元共1 張，共計240 萬元。
五、本件爭點：
  (一)被繼承人歐黃漳是否曾將面額50萬元存於彰化銀行中壢分行
    帳戶（帳號：000000-00000000 ）之定期存單（號碼：4164
    98）贈與被告歐喜靚？若否，被告歐喜靚是否應負不當得利
    之返還責任？
  (二)被繼承人歐黃漳是否借用被告歐俊仁、歐俊敏之名義購買定
    期存單存款？若被繼承人歐黃漳與被告歐俊仁、歐俊敏間存
    有借名契約，該契約關係是否因被繼承人歐黃漳死亡而消滅
    ？若借名契約已消滅，被告歐俊仁、歐俊敏是否應負不當得
    利之返還責任？
六、本院判斷：
  (一)被繼承人歐黃漳是否曾將面額50萬元存於彰化銀行中壢分行
    帳戶（帳號：000000-00000000 ）之定期存單（號碼：4164
    98）贈與被告歐喜靚？若否，被告歐喜靚是否應負不當得利
    之返還責任？
  1.按當事人主張有利於己之事實者，就其事實有舉證之責任，
    民事訴訟法第277 條前段定有明文。本件被告歐喜靚既抗辯
    面額50萬元定期存單是被繼承人歐黃漳生前贈與，自應就上
    開贈與之有利於己事實，負舉證責任。經查，本件被告歐喜
    靚於96年1 月2 日刑事侵占案件偵查中表示：彰銀只有1 筆
    50萬元，沒有2 筆。是父親生前於85年10月28日在中壢新國
    民綜合醫院親自把1 張面額50萬元到期日為85年10月30日之
    定期存單交給伊，並交代伊將此定存單提領出來轉存在伊彰
    化銀行帳戶下，所以伊就在到期日依父親指示將該筆50萬元
    的定存轉到伊名下的活存帳戶，伊並沒有侵占，至於原告所
    指訴的另一筆定存伊根本不清楚；50萬元是父親說體恤伊照
    顧父親辛苦，所以父親說是要送給伊等語〔見臺灣桃園地方
    法院95年度他字第4980號偵查卷（下稱他字卷）第49-50 頁
    〕；復於96年2 月6 日詢問時表示：該定存單到期日是85年
    10 月26 日，伊父親於85年8 月間交給伊保管，在到期日前
    10 日 ，伊將存單交給歐俊斌，叫他去銀行解約，但銀行說
    會損失利息而作罷，所以伊於85年10月28日將到期日定存單
    轉伊彰化銀行中壢分行戶頭等語（見他字卷第69頁）。惟被
    告歐喜靚既稱被繼承人歐黃漳欲將上開50萬元定期存單贈與
    其，又將定期存單交給歐俊斌解約，已違常理。復依證人歐
    俊斌到庭證稱：父親在世時，被告歐喜靚有1 張50萬元定存
    單給伊看過，說這是父親給伊的，後來幾天有把定存單交給
    伊，伊看日期還久就立刻還給被告歐喜靚保管，之後伊就忘
    記這件事了等語（見本院卷第154 頁反面）可知，被告歐喜
    靚對上開定期存單是否為被繼承人歐黃漳所贈與，說詞矛盾
    ，顯屬可疑。另查，依原告所提原證4 「父親現金存摺轉存
    二哥彰銀帳戶明細」所示，其中「參、彰化商業銀行（一）
    定期存款」項下載有2 筆面額50萬元，期間分別為自85年3
    月25日至86年3 月25日止，及自84年10月26日至85年10月26
    日止之定期存單，其後並記明「存單由玉媛暫時保管未合計
    在內」等語（見本院卷第36頁）。上開2 筆彰化銀行定期存
    單，亦同樣出現在原告所提被繼承人歐黃漳之手寫存款明細
    （即原證12，見本院卷62頁）及歐玉媛手寫存款明細（即原
    證5 ，見本院卷38頁），另證人歐玉媛到庭證稱：父親過世
    沒多久伊大哥交代伊製做原證4 ，伊是依據被告歐喜靚給伊
    看父親的帳戶，伊再記錄下來的。這裡面沒有包括歐俊仁、
    歐俊敏的部分，因為當時不知道還有這些錢；當時被告歐喜
    靚將父親的定存單交給伊辦理解約，後來伊辦理好之後，她
    又拿1 張彰銀定存期單跟伊和大哥說這張尚未解約，伊大哥
    就要被告歐喜靚拿給伊解約，後來沒有拿給伊。後來再催被
    告歐喜靚，她都沒有交給伊，因為被告歐喜靚當時說要交給
    伊，所以伊才在上面註明「存單由玉媛暫時保管未合計在內
    」；原證5 是父親過世後，被告歐喜靚說父親的手稿不清楚
    ，所以就唸給伊寫，寫完後伊就拿走了；原證12是伊父親的
    筆跡沒錯，這張一直放在被告歐喜靚手上；在被告歐喜靚唸
    給伊寫原證5 的時候，伊才知道有被告歐俊仁、歐俊敏名下
    存單的錢，伊有請被告歐喜靚交出來，她也承諾會交出來，
    但後來沒有交出來等語（見本院卷第153 頁反面及154 頁）
    。由上開歐玉媛之證詞可知，被告歐喜靚對被繼承人歐黃漳
    之財務狀況知之甚詳，並曾向歐玉媛表示還有1 張彰化銀行
    定期存單尚未解約並要交予歐玉媛，若該定期存單為被繼承
    人歐黃漳生前即贈與被告歐喜靚，被告歐喜靚應無可能再向
    歐玉媛表示要交付上開定期存單，致使歐玉媛記載上開定期
    存單暫由其保管等字句。是被告歐喜靚抗辯被繼承人歐黃漳
    曾贈與面額50萬元定期存單云云，顯不可信。
  2.被繼承人歐黃漳既未贈與被告歐喜靚面額50萬元之定期存單
    ，被告歐喜靚將上開定期存單於85年間轉存至其所有之帳戶
    ，自屬無法律上原因而受有利益，並使被繼承人歐黃漳受有
    損害，被繼承人歐黃漳對被告歐喜靚自得依民法不當得利規
    定請求被告歐喜靚返還50萬元。被繼承人歐黃漳於86年2 月
    6 日死亡，被繼承人歐黃漳對被告歐喜靚之不當得利請求權
    應由其繼承人公同共有。又不當得利請求權之消滅時效為15
    年，本件被繼承人歐黃漳對被告歐喜靚之不當得利請求權消
    滅時效應自85年間起算，原告於98年11月24日對被告歐喜靚
    提起本件訴訟，未逾15年，其請求權自未罹於時效，是原告
    請求被告歐喜靚給付50萬元予被繼承人歐黃漳之全體繼承人
    ，即屬有據。
  (二)被繼承人歐黃漳是否借用被告歐俊仁、歐俊敏之名義購買定
    期存單存款？若被繼承人歐黃漳與被告歐俊仁、歐俊敏間存
    有借名契約，該契約關係是否因被繼承人歐黃漳死亡而消滅
    ？若借名契約已消滅，被告歐俊仁、歐俊敏是否應負不當得
    利之返還責任？
  1.按當事人約定，一方（借名者）經他方（出名者）同意，而
    就屬於一方現在或將來之財產，以他方之名義，登記為所有
    人或其他權利人，即為借名契約。在現行法下，借名契約乃
    無名契約，依私法自治原則，當事人基於特定目的而訂立借
    名契約，自無不可，故當事人間之權利義務，應先依雙方當
    事人之契約內容而定，契約未約定者，則以補充解釋之方法
    定之。又借名登記契約，係以當事人間之信任關係為基礎，
    其性質與委任關係類似，自可類推適用民法第550 條規定，
    認借名登記契約關係因當事人一方死亡而消滅。
  2.經查，依被繼承人歐黃漳手寫明細所示，歐黃漳確曾就其本
    人、被告歐俊仁及歐俊敏名義存於各銀行之定期存單金額詳
    細列載，有上開手寫明細表在卷可佐（見本院卷第62頁），
    可認當時定期存單係於被繼承人歐黃漳保管中，否則被繼承
    人歐黃漳應無從得知定期存單金額及存放之銀行，亦無與其
    本人名義購買之定期存單一併記載之必要。再依被告所提被
    告歐俊仁帳戶存摺（即台灣中小企銀中壢分行帳戶，帳號：
    00000000000 ；華南銀行中壢分行帳戶，帳號：0000000000
    00）所示，於被繼承人歐黃漳去世前，存摺中支出欄有多處
    手寫記載「定存」、「仁轉出」、「仁借」、「修」、「轉
    定存」、「斌」等字樣（見本院卷第175 、182-183 、212
    、214 、217 、220 頁）；被告歐俊敏帳戶（彰化銀行中壢
    分行帳戶，帳號：000000000-0 ；台灣中小企銀中壢分行帳
    戶，帳號：00000000000 ）存摺於被繼承人歐黃漳去世前，
    支出欄亦有多處手寫記載「敏」、「仁借」、「定存」等字
    樣（見本院卷第251-252 、255- 256、260 、321-324 頁）
    ，由上開記載可得推知，上開帳戶存摺於歐黃漳生前應確係
    由歐黃漳所持有掌控，否則無須在被告歐俊仁名義開立之帳
    戶存摺中尚需註明「仁借」，以表明支出為被告歐俊仁借款
    ，另在被告歐俊敏名義開立之帳戶存摺中註明「敏」字，表
    明支出款項為被告歐俊敏所使用。另上揭帳戶存摺中尚有「
    定存」、「轉定存」、「修」、「斌」等字樣，顯係被繼承
    人歐黃漳生前記載上開帳戶資金調度之情形，益徵上開帳戶
    存款係被繼承人歐黃漳掌控。另審酌被告歐俊仁為53年9 月
    27 日 生，被告歐俊敏為55年3 月2 日生，上開帳戶由被繼
    承人歐黃漳保管時均已成年，應有足夠智識管理自身財務，
    卻長期將上開帳戶交由被繼承人歐黃漳保管使用，可認就上
    開帳戶之存款並無管理權限，實質管理者為被繼承人歐黃漳
    ，是就上開帳戶之存款，被告歐俊仁、歐俊敏僅為出名者，
    被繼承人歐黃漳則為借名之人。
  3.再查，被告歐俊仁於95年12月7 日刑事侵占案件偵查中表示
    ：父親以伊名義存入5 張定期存單，帳號分別為台企銀0000
    0000000 ，面額50萬元共3 張，轉存日為75年8 月2 日、79
    年10月1 日、84年1 月28日；華南中壢分行帳號0000000000
    00，轉存日為79年6 月18日50萬元，轉存日為82年6 月28日
    30萬元，該5 張定期存單是歐黃漳在有意識時自行處理並保
    管，當時用意是要給伊作創業基金，85年12月底伊父親過世
    前在老家中壢市○○路162 號交給伊及大姐（即被告歐喜靚
    ）的，囑託伊要好好照顧伊大姐，當時就只有三人在場等語
    （見他字卷第37頁）；被告歐俊敏同日則表示：以伊名義存
    入5 張定期存單，帳號分別為台企銀00000000000 面額50萬
    元、40萬元各1 張，轉存日均為79年6 月25日；彰銀中壢分
    行帳號000000000-0 面額50萬元共3 張，轉存日均為79年10
    月4 日，該5 張定期存單是伊父親生前告訴伊說伊剛出社會
    2 年，經濟基礎不足，希望這筆錢將來可以對伊有所幫助，
    用意是要給伊作為創業基金，在伊父親有意識時自行處理並
    保管，之後在85年12月底由歐俊仁交給伊，歐俊仁說這是父
    親當時講好要給伊的創業基金等語（見他字卷第38頁）；另
    被告歐喜靚於96年1 月2 日詢問時表示：以歐俊仁名義存放
    在台灣中小企銀行及華南銀行共計230 萬元之定期存款是伊
    父親的，在父親生前是由父親保管，後來父親85年12月底在
    林口長庚醫院口頭交代伊將230 萬元的定存單交給歐俊仁，
    當時尚有歐義輝、被告歐俊仁在場，因為父親都將上開定存
    單隨身放在身上，所以伊就依指示當場將230 萬元定存單交
    給歐俊仁；以歐俊敏名義存放在台灣中小企業銀行及彰化銀
    行共計240 萬元之定期存款是父親的，在父親生前是由父親
    自己保管，父親於85年12月底在林口長庚醫院口頭交代伊將
    240 萬元的定存單交給被告歐俊敏，伊於次日將上開240 萬
    元定存單依伊父親指示在父親面前交給歐俊敏，當時尚有歐
    俊仁在場等語（見他字卷第50頁）。由上開被告於刑事案件
    偵查中之陳述可知，被告均不否認被繼承人歐黃漳以被告歐
    俊仁、歐俊敏名義購買之定期存單在父親有意識時均係由父
    親所保管，然對上開定期存單究竟是如何交付予被告歐俊仁
    、歐俊敏乙情，說詞顯然不一。復依證人歐俊豪到庭證稱：
    約在85年10月24日晚上在老家後院，被告歐喜靚交給被告歐
    俊仁、歐俊敏存摺，伊有去阻止，伊有跟他們說父親在生病
    ，你們在分財產，但是他們不理伊。隔天伊有跟大哥說被告
    把存摺拿走了。當時被告沒有向伊表示這是父親給他們的等
    語（見本院卷第78頁）；證人歐俊輝亦證稱：沒有在醫院看
    到父親將定存單230 萬元交給歐俊仁等語（見本院卷第155
    頁）可知，被告歐喜靚於偵查中所述在醫院依父親指示將定
    期存單交付被告歐俊仁、歐俊敏，及被告歐俊仁辯稱定期存
    單係在被繼承人歐黃漳面前由被告歐喜靚交付等情，均不可
    信。又上開帳戶及定期存單長期由被繼承人歐黃漳保管掌控
    並作為資金調度之用等情，已如前述，若係作為被告歐俊敏
    之創業基金，理應將上開定期存單直接交予被告歐俊敏使用
    ，然被告歐俊敏卻從未自被繼承人歐黃漳直接取得定期存單
    ，是亦難認被繼承人歐黃漳有生前將上開定期存單贈與被告
    歐俊敏之事實。又被告雖提出83至88年各類所得扣繳暨免扣
    繳憑單及綜合所得稅結算申報書，作為上開帳戶之利息所得
    為其繳納之依據。惟不論上開帳戶利息所得於被繼承人歐黃
    漳生前是否確為被告歐俊仁、歐俊敏繳納，均無法推翻上開
    帳戶存摺及定期存單長期為被繼承人歐黃漳所保管掌控之事
    實，即難認被告歐俊仁、歐俊敏為上開帳戶及定期存單存款
    之實際所有人，是被繼承人歐黃漳與被告歐俊仁、歐俊敏間
    就上開帳戶及定期存單，確實存有借名契約之法律關係。
  4.本件被繼承人歐黃漳係於86年2 月6 日死亡，其與被告歐俊
    仁、歐俊敏間成立之借名契約於該時起即行消滅，被告歐俊
    仁、歐俊敏又無法證明前揭定期存單被繼承人歐黃漳確有贈
    與其等之事實，被告歐俊仁、歐俊敏即欠缺繼續為前揭定期
    存單存款之名義所有權人及持有該等金額之法律上原因。從
    而，原告依民法不當得利之規定請求被告歐俊仁返還定期存
    單存款共計230 萬元予被繼承人歐黃漳之全體繼承人，請求
    被告歐俊敏返還定期存單存款共計240 萬元予被繼承人歐黃
    漳之全體繼承人，即均屬有據。
七、綜上所述，原告依不當得利之法律關係，請求被告歐喜靚、
    被告歐俊仁、被告歐俊敏分別給付原告及其他共有人歐憲瑜
    、歐信宏、歐義輝、王歐美惠、歐玉貞、歐翠娟、歐玉媛、
    歐慶忠、歐俊豪、歐俊斌、歐俊修、歐喜靚、歐俊仁、歐俊
    敏50萬元、230 萬元、240 萬元，及均自99年6 月3 日起至
    清償日止，按週年利率5%計算之利息，為有理由，應予准許
    。
八、本判決兩造分別陳明願供擔保請准宣告假執行或免為假執行
    ，核均無不合，爰分別酌定相當之擔保金額，予以准許。
九、本件事證已臻明確，兩造其餘攻擊防禦方法，於本判決結果
    不生影響，爰不一一論述，併此敘明。
十、論上論結，本件原告之訴為有理由，依民事訴訟法第385 條
    第1 項前段、第78條、第85條第1 項前段、第390 條第2 項
    、第392 條第2 項，判決如主文。
中    華    民    國    99    年    12    月    31    日
                  民事第一庭  審判長法  官  郭琇玲
                                    法  官  范明達
                                    法  官  郭俊德
正本係照原本作成。
如對本判決上訴，須於判決送達後20日內向本院提出上訴狀。如
委任律師提起上訴者，應一併繳納上訴審裁判費。
中    華    民    國    99    年    12    月    31    日
                                    書記官  黃澧

司法院資訊處製作；財團法人民間司法改革基金會備份。
